【裁判字號】    96,訴,1225
【裁判日期】    970722
【裁判案由】    侵權行為損害賠償
【裁判全文】
臺灣臺南地方法院民事判決              96年度訴字第1225號
原      告  甲○○○○○○ ○.
訴訟代理人  張雯峰律師
複代理人    張蓁騏律師
訴訟代理人  丙○○
被      告  乙○○
上列當事人間請求侵權行為損害賠償事件，經本院於民國97年7
月8日言詞辯論終結，判決如下：
    主      文
被告應給付原告新台幣伍拾伍萬仟貳佰捌拾元，及自民國九十
六年九月四日起至清償日止，按週年利率百分之五計算之利息。
原告其餘之訴駁回。
訴訟費用新台幣貳萬零陸佰伍拾貳元，由被告負擔新台幣柒仟捌
佰肆拾捌元，餘由原告負擔。
本判決原告勝訴部分，於原告以新台幣壹拾捌萬肆仟肆佰貳拾柒
元供擔保後，得假執行。但被告如以新台幣伍拾伍萬仟貳佰捌
拾元為原告預供擔保，得免為假執行。
原告其餘假執行之聲請駁回。
    事實及理由
一、原告主張：
（一）原告與友人Simard Mathew Maurics Clifford、Todd
      Lawrie 、Victoria Macphee於民國94年10月9日23時50分
      許，酒後分別騎乘車號POT-801及MKZ-451及不詳車號之重
      型機車三部，由東往西，行經台南縣下營鄉縣
      174線與中正北路口時，該路口東西向為閃黃燈之燈號、
      南北向為閃紅燈之燈號，適有被告乙○○亦於酒後超速駕
      駛車號C9-5717之自小客車由南往北，欲左轉西向時，竟
      支線車未讓幹線車先行，且未作任何煞車之動作，自原告
      及Simard Mathew Maurics Cliford 所騎乘之兩部機車右
      方撞擊，致兩人均受有傷害，原告並因此受有下巴多處撕
      裂傷及骨折等傷。
（二）查道路交通安全規則第102條汽車行使至交岔路口，其行
      進、轉彎，應依左列規定：第一款應遵守燈光號誌或交通
      警察之指示，道路交通標誌標線號誌設置條例第211條特
      種閃光號誌各燈號顯示之意義如左：一閃光黃燈表示「警
      告」，車輛應減速接近，注意安全，小心通過。二閃光紅
      燈表示「停車再開」，車輛應減速接近，先停止於交岔路
      口前，讓幹道車優先通行後認為安全時，方得續行。行車
      管制號誌之紅黃燈號得視需要改成閃光運轉，其顯示之意
      義與特種閃光號誌完全相同。被告上開駕駛行為顯與上開
      命令相違，其顯有過失，且行為與原告之傷害結果間，有
      相當因果關係，至為灼然，被告應依民法第184條第2項前
      段、第191條之2前段、第193條第1項及第195條第1項負侵
      權行為賠償責任至為顯然。
（三）本件被告應賠償原告新台幣（下同）147萬6236元，各項
      目及金額容述如后：
    1.醫藥費：
      (1)台灣大學醫學院附設醫院雲林分院（以下簡稱台大醫院
        雲林分院）：計3萬3688元。
      (2)奇美醫院柳營分院：3086元。
      (3)加拿大醫療費用：計2742加幣（見本院卷第124頁），
        以起訴當時之匯率為30.6859換算為新台幣8萬4140元，
        原告僅請求8萬2335元，超出之部分不另請求。
    2.救護車費用：3960元。
    3.加拿大機票費用1460.06加幣，折算新台幣4 1567元（
      1460.06X28.47=41567）：原告車禍後，因在台無親屬照
      料，乃於94年11月3日返回加拿大由親人照顧，並接受加
      拿大牙科醫院之治療。
    4.機車損害：原告所有之POT-801機車已因車禍而全毀，受
      有2萬7000元之損害。
    5.工作損失：原告原任職於「嘉義市私立迪吉多美語短期補
      習班」英語會話教師。原告受傷後約三個月時間無法工作
      ，以原告每月薪資5萬7000元計算之結果，原告受有工作
      損失17萬1000元。
    6.將來醫療費用：計2萬加幣，折算新台幣61萬3600元（
      20000X30.68=61萬3600）。
    7.精神損害：查原告所受傷勢嚴重，行動中仍常牽動患部致
      如遭受雷擊般疼痛抽動，且睡眠時亦常因翻身而擠壓患祁
      每每因痛驚醒，精神上確實受有相當痛苦。且原告並非本
      國人，除語言障礙外，亦不熟悉本國法律，於本案件進行
      期間，時時掛念訴訟結果，實可謂寢食難安、無一夜成眠
      ，精神折磨不可謂之不大。準此，原告請求被告賠償50萬
      元之精神慰撫金，聊以彌補事發迄今身心所受之創傷。
（四）並聲明：
    1.被告應給付原告新台幣147萬6236元，及自起訴狀送達之
      翌日即96年9月4日起至清償日止，按年息百分之五計算之
      利息。
    2.原告願供擔保請准宣告假執行。
    3.訴訟費用由被告負擔。
二、被告則以：
（一）本件車禍之發生是原告有酗酒，所以原告應負較多之過失
      責任。被告認為應採行台南區車輛行車事故鑑定委員會之
      鑑定較為正確。
（二）被告對原告支出醫藥費用部分：原告支出台大醫院雲林分
      院、奇美醫院柳營分院、救護車費用沒有意見。否認原告
      在加拿大所支出之醫療費用，該部分之支出沒有必要。
（三）原告沒有提出其係POT-801號機車之所有權人之證據，否
      認該部分之損害。
（四）原告主張其每月薪資5萬7000元，似乎過高。依申請聘僱
      外國專業人員工作許可注意事項，雇主聘僱外國專業人員
      工作之許可均需向勞委會申請，並需備妥申請書、聘僱契
      約書等文件，爰請求鈞院向職訓局函查吉迪多美語當初向
      職訓局備查之聘僱原告相關文件。又依據台大醫院雲林分
      院97年4月22日回函，原告只要2-6週後可以正常說話，原
      告主張其三個月無法工作並無理由。
（五）並聲明：
    1.請求駁回原告之訴及假執行之聲請。
    2.訴訟費用由原告負擔。
    3.如受不利之判決，願提供擔保請准宣告免為假執行。
四、得心證之理由：
（一）按關於由侵權行為而生之債，依侵權行為地法，涉外民事
      法律適用法第9條前段定有明文。本件原告甲○○○○○○ ○○○○○
      ○○○○○○○為加拿大國籍人士，其本於侵權行為法律關係請
      求被告賠償，核屬涉外侵權行為事件，依前揭規定，關於
      原告甲○○○○○○ ○○○○○ ○○○○○○○對被告之請求，應適用侵權
      行為地法即中華民國法律，合先敘明。
（二）損害賠償責任之成立：
    1.按因故意或過失，不法侵害他人之權利者，負損害賠償責
      任。汽車、機車或其他非依軌道行駛之動力車輛，在使用
      中加損害於他人者，駕駛人應賠償因此所生之損害。不法
      侵害他人之身體或健康者，對於被害人因此喪失或減少勞
      動能力或增加生活上之需要時，應負損害賠償責任。不法
      侵害他人之身體、健康、名譽、自由、信用、隱私、貞操
      ，或不法侵害其他人格法益而情節重大者，被害人雖非財
      產上之損害，亦得請求賠償相當之金額。不法毀損他人之
      物者，被害人得請求賠償其物因毀損所減少之價額。民法
      第184條第1項前段、第191條之2前段、第193條第1項、第
      195條第1項前段、196條分別定有明文。次按駕駛人駕駛
      汽車，應遵守道路交通標誌、標線、號誌之指示，並服從
      交通指揮人員之指揮。飲用酒類或其他類似物後其吐氣所
      含酒精濃度超過每公升○‧二五毫克或血液中酒精濃度超
      過百分之○‧○五以上不得駕車。行車速度，依速限標誌
      或標線之規定，無速限標誌或標線者，應依下列規定：一
      、行車時速不得超過五十公里。但在未劃設車道線、行車
      分向線或分向限制線之道路，或設有快慢車道分隔線之慢
      車道，時速不得超過四十公里。特種閃光號誌各燈號顯示
      之意義如左：一、閃光黃燈表示「警告」，車輛應減速接
      近，注意安全，小心通過。二、閃光紅燈表示「停車再開
      」，車輛應減速接近，先停止於交岔路口前，讓幹道車優
      先通行後認為安全時，方得續行。道路交通安全規則第90
      條、第114條第1項第1、2款、第93條第1項第1款亦有明文
      規定。
    2.經查，被告駕駛小客車夜晚行經肇事之閃光紅燈號誌交岔
      路口，應注意支線路應讓幹線道先行，且依當時情況，又
      無不能注意之情形，竟疏未注意，貿搶先通過，造成系爭
      事故之發生，被告應有過失；而臺灣省車輛行車事故覆議
      鑑定委員會鑑定意見書亦記載：「柒、鑑定意見：一、乙
      ○○夜晚駕駛自小客車，行經閃光紅燈號誌交岔路口支線
      道未暫停讓幹線車先行；與凱文（原告）、施馬修（
      Simard Mathew Maurics Clifford）夜晚酒精濃度超過法
      定值各駕重機車，行經閃光黃號誌交岔路口疏未減速接近
      注意安全小心通過，反卻超速行駛，同為肇事原因。」有
      該會97年3月11日覆議字第0976200907號函所附覆議字第
      970205號覆議意見書附卷可稽（見本院卷第62-65頁）。
      雖原告行經上開交岔路口時，酒醉駕車，行經閃光黃號誌
      交岔路口疏未減速接近注意安全小心通過，反卻超速行駛
      ，同為肇事原因，亦與有過失，然被告與原告之過失既併
      合發生，自不能因此解免被告之過失責任。又原告受有下
      頷骨骨折之傷害等情，為兩造不爭執之事實，並有台大醫
      院雲林分院診斷證明書在卷足憑，則被告之過失駕駛行為
      與原告之傷害結果間，具有相當因果關係，應堪認定。從
      而，原告之身體權及健康權因被告過失不法侵害行為而生
      損害，被告自應負侵權行為損害賠償責任。
（三）損害數額之認定：
    1.原告主張伊因系爭事故受有下頷骨骨折之傷害，因而支出
      台大醫院雲林分院、奇美醫院醫藥費3萬3688元、3086元
      等語，業據其提出台大醫院收據3紙、奇美醫院收據4紙為
      憑，並為被告所不爭執，堪信原告主張支出上開費用之事
      實為真。
    2.原告主張伊因系爭事故所受傷害，在加拿大支出醫療費用
      8萬2335元，並提出加拿大醫師證照兩份及醫療費用收據
      正本共8份為證。查原告發生系爭事故時，除了下頷骨骨
      折外，同時受有牙齒斷裂之情形，且需再為治療，此經台
      大醫院雲林分院以97年6月16日函覆本院在卷（見本院卷
      第134頁），故原告主張其在加拿大因修復下顎以及治療
      數顆牙齒挫傷斷裂而有支出醫療費用之必要為可採信。查
      原告在加拿大支出之醫療費用為加幣2647元，此有原告提
      出之加拿大醫師證照兩份及醫療費用收據正本共8份（見
      台灣嘉義地方法院96年度訴字第452號卷第18-29頁，中譯
      本見本院卷第74-84頁）及原告提出之費用明細一紙（見
      本院卷第125頁）為證。雖原告另主張有一筆洗牙即結石
      刮除費用95加幣被告亦應賠償，惟該筆費用並非治療系爭
      事故所造成損害之治療費用，應予剔除。查原告支出醫療
      費用加幣2647元，依原告提出96年6月26日起訴時之匯率
      換算表（見本院卷第126頁），一加拿大元等於30.6859元
      新台幣，相當於新台幣8萬1226元（角以下四捨五入），
      從而，原告請求被告應賠償已支出之醫療費用，共計8萬
      1226元，要屬有據，應予准許。至逾此數額之請求，非有
      理由。
    3.救護車費用3960元：原告主張伊因系爭事故受傷，因而支
      出救護車費用3960元，並提出福星救護車收據一紙為憑，
      並為被告所不爭執，堪信原告主張支出上開費用之事實為
      真。
    4.加拿大機票費用1460.06加幣即新台幣4萬1567元：原告主
      張伊因系爭事故受傷，因在台無親屬照顧，因而返回加拿
      大由親人照顧，支出機票費用等語，並提機票刷卡帳單影
      本一份為憑。被告則抗辯該部分非原告因本件車禍所增加
      之生活上需要等語。查原告在94年10月9日發生車禍受傷
      ，在台灣接受台大醫院雲林分院手術治療，依據該院之函
      覆，被告之傷勢一般2至6週後可正常說話，此有該院97年
      4 月22日函在卷足憑（見本院卷第98頁），故原告於97年
      11 月3日返回加拿大時，距車禍發生已四週，實已復原大
      半，已無親屬照顧之必要；而原告雖因信任關係而選擇由
      加拿大的牙科治療，但該醫療行為在台灣非不能完成，原
      告因此而支出之機票費用即非因醫療所支出之必要費用，
      該部分之請求為無理由。
    5.機車損害2萬7000元：原告主張伊因系爭事故，致其所有
      之POT-801號機車全毀，損失2萬7000元云云，並提出購買
      機車之收據一紙為證，被告則否認該車是原告所有（見本
      院卷第122頁）。查原告僅提出購車之收據一紙，然原告
      於車禍發生後，在台南縣警察局麻豆分局製作調查筆錄時
      ，即稱：「車主為有朋友」（見本院卷第22頁），且原告
      亦自承該車並未過戶至原告名下，則該車是否為原告所有
      即非無疑。此外，原告復未能證明上開機車確為其所有，
      其此部分之主張即無理由。
    6.關於工作損失：
      (1)原告主張伊於系爭事故發生時任職於私立保進英文會話
        短期補習班，每月薪資5萬7000元，自系爭事故發生之
        翌日起，三個月無法工作而生工作損失17萬1000元等情
        ，並提出聘僱證明書影本一紙為證。查原告自94年8月
        30日起受僱於私立保進英文會話短期補習班，每月薪資
        5萬7000元，因於94年10月9日發生車禍而請傷假，其因
        車禍導致無法繼續任教，故於94年11月3日辦理離職，
        此有上開補習班97年4月15日函復本院之薪資證明書在
        卷可稽（見本院卷第91頁），該部分之事實堪可認定，
        原告請求本院再向職訓局函補習班當初向職訓局備查之
        聘僱原告相關文件，以查明原告之薪資並無必要，則上
        開薪資數額自足採為計算原告工作損失之依據。
      (2)又依據台大醫院雲林分院函覆本院，原告之傷勢一般2
        至6週後可正常說話，此有該院97年4月22日函在卷足憑
        （見本院卷第98頁）；然原告除了下頷骨骨折外，另外
        同時受有牙齒斷裂之情形，且需再為治療（見本院卷第
        134頁），故原告因傷而無法工作，非僅僅前述之2-6週
        。查原告提出其在加拿大就醫之貝瑞牙醫專業診所所出
        具之醫囑，稱「我很難評估海考格先生（即原告）先生
        何時能重新回去工作。不過，我能確定在2005年11月15
        日到2005年12月21日這段期間，回到他的工作是不恰當
        且不切實際的。」、「在治療期間，他的下巴必需用金
        屬筐住，所以在2005年10月到2006年2月這段期間他無
        法工作。」（見台灣嘉義地方法院前揭卷第20頁反面、
        第22頁反面，中譯本見本院卷第78、76頁），故原告主
        張其在94年10月9日車禍後，至少三個月無法工作即屬
        有據。
      (3)綜上，原告因系爭事故無法正常上班3個月，因而受有
        工作損失，以月薪5萬7000元為標準計算，共計被告應
        賠償17萬1000元之工作損失（計算式：57000×3 =
        171000）。
    7.原告主張將來修復其下顎及數顆牙齒發生挫傷斷裂的情形
      做治療費用預估：「第22號的植牙和枝柱鑲齒冠的費用為
      3500 加幣；第37號及47號牙齒未來將可能支付費用4000
      加幣（兩顆共8000加幣）；齒列矯正的治療費用共6000加
      幣，上顎和下顎在中間牙齒（門牙─第11及21號牙齒）受
      損的部分的費用一顆為1300加幣，總計2600幣。這僅是預
      估的費用，其潛在的治療費用將超過20000加幣」，此有
      原告提出貝瑞牙醫專業診所出具之將來醫療費用評估書在
      卷足憑（見上揭台灣嘉義地方法院卷第35頁、中譯本見本
      院卷第86頁），可信為真實，該部分經折合原告起訴時，
      加拿大幣與新台之匯率，計為新台幣61萬3718元（計算式
      ：30.6859X20000=613718），原告僅請求61萬3600元，該
      部分之請求於法無並無不合，應予准許。
    8.精神慰撫金50萬元部分：
      按慰撫金之多寡，應斟酌雙方之身分、地位、資力、加害
      之程度、被害人所受之痛苦及其他各種情形核定相當之數
      額。本院審酌原告從事教師工作，月入約5、6萬元；而被
      告為工地臨時工，月入約2萬多元，已據兩造分別陳明在
      卷（見本院97年6月4日言詞辯論筆錄），及原告人處異鄉
      孤立無援，因系爭事故造成下頷骨骨折之傷害，受傷非輕
      ，日常生活及行動能力俱受影響，尚需休養約3個月以上
      之期間，始能回復正常作息，所受精神痛苦程度，兼衡兩
      造之社會地位、經濟狀況等一切情狀，認原告請求慰撫金
      50萬元，尚屬過高，應予核減為20萬元，方稱允適，至逾
      此數額之請求，則無理由。
    9.綜上所述，原告因系爭事故所受財產上及非財產上之損害
      ，共計為110萬6560元（計算式：已支出醫藥費33688+
      3086+救護車3960+在加拿大支出之醫藥費8萬1226元、工
      作損失171000+將來之醫藥費613600+慰撫金200000）。
（四）與有過失之認定：
    1.按損害之發生或擴大，被害人與有過失者，法院得減輕賠
      償金額，或免除之。民法第217條第1項定有明文。
    2.經查，被告與原告就系爭事故同有肇事原因，亦即均有過
      失，業經本院認定如上。本院審酌被告夜晚駕駛自小客車
      ，行經閃光紅燈號誌交岔路口支線道未暫停讓幹線車先行
      ；與原告夜晚酒精濃度超過法定值，駕重機車，行經閃光
      黃號誌交岔路口疏未減速接近注意安全小心通過，反卻超
      速行駛，共同肇致系爭事故發生損害之過失情節，因認兩
      造應同為本件車禍之肇事原因，應各負百分之50之過失責
      任。而系爭事故經臺灣省車輛行車事故覆議鑑定委員會鑑
      定結果，亦同認兩造均為肇事原告，有該會覆議970205號
      覆議意見書在卷可按。則依過失相抵之規定，被告應賠償
      原告之金額為55萬3280元（計算式：0000000÷2=553280
      ）。
（五）給付無確定期限者，債務人於債權人得請求給付時，經其
      催告而未為給付，自受催告時起，負遲延責任。其經債權
      人起訴而送達訴狀，或依督促程序送達支付命令，或為其
      他相類之行為者，與催告有同一之效力。遲延之債務，以
      支付金錢為標的者，債權人得請求依法定利率計算之遲延
      利息。應付利息之債務，其利率未經約定，亦無法律可據
      者，週年利率為百分之五。民法第229條第2項、第233條
      第1項前段及第203條定有明文。經查，本件損害賠償之債
      並無確定給付期限，從而，原告本於侵權行為之法律關係
      ，請求被告應給付原告55萬3280元，及自起訴狀繕本送達
      翌日即96年9月4日起至清償日止，按週年利率百分之5計
      算之利息，為有理由，應予准許。至原告逾此所為之請求
      ，為無理由，應予駁回。
五、本件訴訟費用額為20652元（裁判費15652元+鑑定費2000+鑑
    定費3000=20652），應由被告負擔百分之38，餘由原告負擔
    ，確定如主文第2項所示。
六、本件原告勝訴部分，兩造均陳明願供擔保請求宣告假執行及
    免為假執行，核無不合，爰分別酌定相當之擔保金額，予以
    准許。至原告敗訴部分，其假執行之聲請已失所附麗，應予
    駁回。
七、據上論結，本件原告之訴為一部有理由、一部無理由，依民
    事訴訟法第79條、第87條第1項、第390條第2項、第39 2 條
    第2項，判決如主文。
中    華    民    國    97    年    7    月    22     日
                  民事第三庭    法  官  張麗娟
以上正本係照原本作成。
如不服本判決，應於送達後廿日內，向本院提出上訴狀並表明上
訴理由，如於本判決宣示後送達前提起上訴者，應於判決送達後
廿日內補提上訴理由書（須附繕本）。
中    華    民    國    97    年    7     月    22    日
                                書記官  楊宗倫


司法院資訊處製作；財團法人民間司法改革基金會備份。
